臺灣臺中地方法院民事判決　九十一年訴字第三三九號
　　原　　　告　鍾溪順
　　　　　　　　廖英珠
　　訴訟代理人　乙○○
　　被　　　告　甲○○
右當事人間請求損害賠償事件，本院判決如左：
    主      文
被告應給付原告鍾溪順新台幣捌拾陸萬玖仟柒佰玖拾陸元、給付原告廖英珠新台幣肆
拾壹萬捌仟貳佰陸拾貳元及均自民國八十九年一月三十日起至清償日止，按週年利率
百分之五計算之利息。
原告其餘之訴駁回。
訴訟費用由被告負擔三分之一；餘由原告負擔。
本判決原告勝訴部分，於原告鍾溪順以新台幣貳拾玖萬元、原告廖英珠以新台幣壹拾
肆萬元供擔保後，得假執行。被告如於假執行程序實施前，以新台幣捌拾陸萬玖仟柒
佰玖拾陸元為原告鍾溪順、以新台幣肆拾壹萬捌仟貳佰陸拾貳元為原告廖英珠預供擔
保，得免為假執行。
原告其餘假執行之聲請駁回。
    事      實
甲、原告方面
  壹、聲明：
    一被告應給付原告鍾溪順新台幣（下同）二百五十萬七千二百元、給付原告廖英
      珠一百九十三萬二千元，及均自起訴狀繕本送達翌日起至清償日止，按週年利
      率百分之五計算之利息。
    二原告願供擔保請准予宣告假執行。
  貳、陳述：
    一被告於民國（下同）八十八年四月一日上午十時五十分許，駕駛車牌號碼Ｕ六
      －六五一號計程車，在台中市○○路○段一七一號前停車讓客人下車時，因疏
      於注意而貿然向外開啟車門，致車門撞及鍾淑娟所騎乘由該計程車後方行經該
      處之車牌號碼ＴＤＭ－七五八號機車，機車即失控往左前方滑倒，並與同方向
      駛至而對於此突發狀況無法注意之劉東錡所駕駛車牌號碼ＯＱ－二一一一號自
      小客車右後方發生碰撞，致鍾淑娟受有顱腦傷，經送醫後，於同日上午十一時
      二十分許不治死亡，而被告涉有業務過失致死之罪，業經臺灣臺中地方法院檢
      察署檢察官提起公訴，由本院審理在案。
    二被告因違反道路交通安全管理條例，過失致被害人鍾淑娟死亡一節，業經刑事
      判決在案，復參以台灣省台中市區車輛車禍事故鑑定委員會鑑定意見書，被告
      應負侵權行為責任已堪認定，而原告鍾溪順、廖英珠係被害人鍾淑娟之父母，
      依前揭法律規定，自得向被告請求損害賠償，其金額如下：
      (一)殯葬費六十四萬七千二百元：原告鍾溪順因被害人鍾淑娟死亡，為其支出殯
        葬費共計六十四萬七千二百元，自得依民法第一百九十二條第一項之規定，
        請求被告賠償。
      (二)扶養費部分，被告應賠償原告鍾溪順三十六萬元，賠償原告廖英珠四十三萬
        二千元：被害人鍾淑娟係原告之女，對於原告負有法定扶養義務。原告鍾溪
        順三十七年四月十一日生，被害人死亡時原告鍾溪順為五十一歲，平均餘命
        為二十五年。原告廖英珠，三十八年十一月二十二日生，被害人死亡時原告
        廖英珠為五十歲，平均餘命為三十歲，以行政院八十七年公布之每人每年扶
        養親屬寬減額七萬二千元計算其法定扶養義務為基礎，且被害人鍾淑娟有兄
        弟姐妹五人，被害人鍾淑娟應負五分之一法定扶養義務，經計算後，被害人
        鍾淑娟應對原告鍾溪順負三十六萬元之扶養義務，對原告廖英珠應負四十三
        萬二千元之扶養義務，被告應依民法第一百九十二條第二項規定，分別賠償
        原告。
      (三)精神慰撫金，被告應各賠償原告一百五十萬元：被害人鍾淑娟死亡時為三十
        歲，高職畢業，受有良好之教育，於百貨公司從事銷售衣服之業務，積極勤
        奮，每月平均收入約十萬至十三萬元不等，係原告家庭經濟之主要來源，詎
        因被告一時之疏忽，不但須臾之間奪走被害人花樣年華，令原告及其他弟妹
        頓時失去一乖巧孝順之女兒與慈愛之長姐，天人永隔之噩耗令原告及被害人
        之弟妹不敢相信，更無法接受，其精神所受之痛苦實非常人所能想像，而被
        告自事發後，不但絲毫無後悔之意，即使到被害人靈堂祭拜時仍虛應故事，
        毫無誠意，離開靈堂後即表露本性，一副錯不在他，被害人之死與其無關，
        甚至表示其已六十歲，來日無多，要關就關，並不在乎，但要其賠償民事損
        害，比登天還難等語，原告以務農為生，一生茹苦將子女養育成人，正思稍
        可放下肩頭重擔以待反哺之際，遭逢此變，白髮人反送黑髮人之情怎堪忍受
        ，為此請求命被告賠償原告各一百五十萬元之精神慰撫金。
    三綜上，爰依侵權行為之法律關係訴請被告賠償原告鍾溪順二百五十萬七千二百
      元、賠償原告廖英珠一百九十三萬二千元，及均自起訴狀繕本送達翌日（即八
      十九年一月三十日）起至清償日止，按週年利率百分之五計算之利息。
    四對被告抗辯所為之陳述：原告係在八十九年一月間即提起附帶民事訴訟請求損
      害賠償，並未逾二年之時效期間。自認有與訴外人怡華計程車行以五十萬元和
      解，並已收受和解金，另自認已領取強制汽車責任險理賠金一百二十萬元之事
      實。
  參、證據：提出戶籍謄本、統一發票、收據、綜合所得稅扣繳憑單各乙件、估價單
      二件為證。
乙、被告方面：
  被告未於言詞辯論期日到場，惟據其提出之書狀所為之聲明及陳述，略謂：
  壹、聲明：
    一原告之訴及假執行之聲請均駁回。
    二如受不利判決，請准供擔保免為假執行。
  貳、陳述：
    一本件侵權行為時間為八十八年四月一日距今已逾二年，原告侵權行為損害賠償
      請求權已罹時效而消滅。
    二被告係受雇怡華計程車行之司機，事故發生後，怡華計程車行業與原告以五十
      萬元達成和解，並經載於刑事判決書內，是本件原告已因和解而消滅其請求權
      ，原告之請求無理由。
    三再原告亦自被告投保之保險公司領得強制汽車責任險理賠金一百二十萬元，此
      部分亦應扣除，扣除後，原告請求權亦歸消滅。
  參、證據：提出判決書影本一份為證。
丙、本院依職權調閱本院九十年度交訴緝字第十四號過失致死案件全卷（含本院八十
    九年度交訴字第四號、臺灣臺中地方法院檢察署八十八年度偵字第二三八七三號
    偵查卷、臺灣高等法院臺中分院九十年度交上訴字第二二三七號、最高法院九十
    一年度台上字一二四０號卷），並向財政部台灣省中區國稅局函查兩造歸戶財產
    查詢清單。
    理      由
一、本件被告經合法通知，未於言詞辯論期日到場，核無民事訴訟法第三百八十六條
    所列各款情形，爰依原告之聲請，由其一造辯論而為判決。
二、被告以本件侵權行為發生之時間為八十八年四月一日，距今已逾二年，抗辯原告
    提起本件侵權行為損害賠償之訴已逾二年之時效期間。惟查，原告係於被告所涉
    過失致死刑事案件於本院審理中之八十九年一月間，即提起附帶民事訴訟請求損
    害賠償，附帶民事訴訟起訴狀並早於八十九年一月二十九日即已合法送達被告，
    有附帶民事訴訟起訴狀、本院送達證書在卷可按，是原告提起本件損害賠償之訴
    訟時，距車禍發生之八十八年四月一日未達二年，原告之侵權行為損害賠償請求
    權顯未罹於時效而消滅，被告抗辯原告之侵權行為損害賠償請求權已罹於時效而
    消滅，委屬無據，合先敘明。
三、原告主張被告於八十八年四月一日上午十時五十分許，駕駛車牌號碼Ｕ六－六五
    一號計程車，在台中市○○路○段一七一號前停車讓客人下車時，因疏於注意而
    貿然向外開啟車門，致車門撞及鍾淑娟所騎乘由該計程車後方行經該處之車牌號
    碼ＴＤＭ－七五八號機車，以致機車失控往左前方滑倒，並與同方向駛至而對於
    此突發狀況無法注意之劉東錡所駕駛車牌號碼ＯＱ－二一一一號自小客車右後方
    發生碰撞，鍾淑娟因而受有顱腦傷，經送醫後，於同日上午十一時二十分許不治
    死亡，及原告為鍾淑娟之父母等事實，有原告提出之戶籍謄本可資參佐，被告已
    於相當時期受合法之通知，而於言詞辯論期日不到場，被告雖經提出答辯狀到院
    ，然其答辯狀內亦未對原告主張之上開事實有所爭執，則原告主張之上開事實，
    洵堪信為真實。又被告係營業計程車司機，其停車讓客人下車，原應注意停車時
    應依車輛順行方向緊靠道路右側及停車向外開啟車門時，應注意行人、車輛並讓
    其先行，且依當時情況天氣晴朗、日間有自然光線、直路且路面乾燥無缺陷並無
    障礙物，並無不能注意之情事，乃被告竟疏未注意，於上開地點當客人欲下車時
    ，未緊靠道路右側停車，且因所搭載之客人下車未付車資即行離去時，被告匆忙
    打開駕駛座車門，疏未注意後方車輛並讓其先行，致適騎乘機車由計程車後方同
    向駛至上開地點之鍾淑娟不及防備，機車撞擊計程車車門，機車失控往左前方滑
    倒，再與同方向駛至而對此突發狀況無法注意由劉東錡所駕駛之自小客車右後方
    發生碰撞等情，已據被告於警訊、偵查、及本院過失致死刑事案件審理中供認不
    諱，核與證人劉東錡證述之情節相符，並有道路交通事故調查表一份及現場照片
    十二幀可資參佐，業據調閱本院八十九年度交訴字第四號及九十年度交訴緝字第
    十四號過失致死案件全卷（含本院八十九年度交訴字第四號、臺灣臺中地方法院
    檢察署八十八年度偵字第二三八七三號偵查卷、臺灣高等法院臺中分院九十年度
    交上訴字第二二三七號、最高法院九十一年度台上字一二四０號卷）查核無誤，
    被告就本件車禍之發生有過失，洵堪認定，本院九十年度交訴緝字第十四號、臺
    灣高等法院臺中分院九十年度交上訴字第二二三七號刑事判決亦均同此認定。再
    被害人鍾淑娟係因本件車禍受有顱腦傷，經送醫後不治死亡，則被害人鍾淑娟之
    死亡與被告之過失行為間有相當因果關係，亦堪認定。
四、被告抗辯本件車禍發生後，原告業與被告之僱用人怡華計程車行和解，原告之請
    求權已因和解而消滅等語。惟按債權人向連帶債務人中之一人免除債務，而無消
    滅全部債務之意思表示者，除該債務人應分擔之部分外，他債務人仍不免其責任
    。民法第二百七十六條第一項定有明文。原告固自認業已與被告之受僱人怡華計
    程車行以五十萬元和解之事實，然該和解契約僅係存於原告與訴外人怡華計程車
    行之間，並未同時免除被告之侵權行為損害賠償責任，被告復未舉證證明原告於
    與怡華計程車行和解之時，業已免除被告之賠償責任，則被告抗辯原告之損害賠
    償請求權已因原告與訴外人怡華計程車行和解而消滅，委不足採。
五、按因故意或過失，不法侵害他人之權利者，負損害賠償責任。又因不法侵害他人
    致死，對於支出殯葬費之人，亦應負損害賠償責任。再不法侵害他人致死者，被
    害人之父、母、子、女及配偶，雖非財產上之損害，亦得請求賠償相當之數額。
    民法第一百八十四條第一項前段、第一百九十二條第一項及第一百九十四條分別
    定有明文。依前所述，被告對於本件車禍之發生既有過失，自應依前揭規定，負
    損害賠償責任。茲就原告主張之各項請求應否准許，析述如下：
  (一)殯葬費部分：原告鍾溪順主張因被害人鍾淑娟死亡，支出殯葬費六十四萬七千二
    百元，固據提出統一發票、收據各乙件、估價單二件供參佐，然經審酌原告提出
    之上開單據所列各項支出，其中有關筵席五萬四千元、電子琴及孝女一萬一千元
    、道士禮六萬元、魂轎三千元、金童玉女四千元、金銀山三千元、靈厝三萬元（
    合計共十六萬五千元）之支出部分，非屬收殮及埋葬所必須之費用，應予扣除外
    ，其餘四十八萬二千二百元之費用支出，尚屬收殮及埋葬所必須之費用，並符合
    國人慎終追遠、祭拜先人之習俗，從而，原告鍾溪順請求被告賠償其所支出之殯
    葬費用四十八萬二千二百元部分，即屬有據，應予准許，逾上開金額之請求部分
    ，則屬無據，應予駁回。
  (二)法定扶養費用：原告鍾溪順、廖英珠為被害人鍾淑娟之父、母，原告鍾溪順係三
    十七年四月十一日生、原告廖英珠係三十八年十一月二十二日生，及原告計有子
    女共五人，有戶籍謄本在卷可按，是被害人鍾淑娟對原告各負五分之一之扶養義
    務，茲分別計算原告所得請求之法定扶養費用如下：
    1.原告鍾溪順係三十七年四月十一日生，鍾淑娟死亡時，原告鍾溪順年滿五十歲
      ，依八十七年台閩地區簡易生命表所示，五十歲男性之平均餘命為二六．三八
      年，則原告鍾溪順請求二十五年之扶養費，較其平均餘命為短，自應准許。原
      告鍾溪順主張應依行政院八十七年公布之每人每年扶養親屬寬減額七萬二千元
      為計算法定扶養費之基礎，並請求一次給付二十五年之扶養費，經依霍夫曼式
      扣除中間利息後之金額為，原告鍾溪順得請求被告賠償之扶養費金額為二十三
      萬七千五百九十六元（計算式：72000Ⅹ16.4997Ⅹ1/5＝237596元，元以下四
      捨五入），逾上開金額之請求部分，即屬無據，不能准許。
    2.原告廖英珠係三十八年十一月二十二日生，鍾淑娟死亡時，原告廖英珠年滿四
      十九歲，依八十七年台閩地區簡易生命表所示，四十九歲女性之平均餘命為三
      一．○九年，則原告廖英珠請求三十年之扶養費，較其平均餘命為短，自應准
      許。原告廖英珠主張應依行政院八十七年公布之每人每年扶養親屬寬減額七萬
      二千元為計算法定扶養費之基礎，並請求一次給付三十年之扶養費，經依霍夫
      曼式扣除中間利息後之金額為，原告廖英珠得請求被告賠償之扶養費金額為二
      十六萬八千二百六十二元（計算式：72000Ⅹ18.6293Ⅹ1/5＝268262元，元以
      下四捨五入），逾上開金額之請求部分，即屬無據，不能准許。
  (三)精神慰撫金：被害人鍾淑娟係原告之女，死亡時年僅三十歲，正值身強體健之年
    ，復有正當職業，原告不辭辛勞養育鍾淑娟成年，甫值鍾淑娟得能自立以盡反哺
    之際，遽遭喪女之痛，白髮人送黑髮人，其精神所受之痛苦，椎心刺骨，誠屬人
    生至痛，爰審酌原告以務農維生，被告則係計程車司機，兩造均非收入甚高之人
    ，然被告名下尚有土地三筆、汽車乙輛，有財政部台灣省中區國稅局大智稽徵所
    九十一年二月十九日中區國稅大智密字第○九一○○○二一六○號函送之被告歸
    戶財產查詢清單乙紙在卷可參，兩造經濟能力、社會地位等一切情狀，認原告各
    請求慰撫金一百五十萬元為過高，應予核減為各一百萬元，方屬公允，逾此數額
    之請求，為無理由。
  (四)基上，原告鍾溪順所得請求之損害賠償為一百七十一萬九千七百九十六元、原告
    廖英珠所得請求之損害賠償為一百二十六萬八千二百六十二元，因原告於本件車
    禍發生後，業已領取強制汽車責任險理賠金一百二十萬元、訴外人即被告之僱用
    人怡華計程車行之和解賠償金五十萬元，是原告各均已獲償八十五萬元，依強制
    汽車責任保險法第三十條：「保險人依本法規定給付之保險金，視為加害人或被
    保險人損害賠償金額之一部分；加害人或被保險人受賠償請求時，得扣除之。」
    及民法第二百七十四條之規定，原告所得請求賠償之金額自均應扣除其已領取之
    強制汽車責任險理賠金及和解金各八十五萬元，從而，原告鍾溪順所得請求被告
    賠償之金額為八十六萬九千七百九十六元、原告廖英珠所得請求被告賠償之金額
    為四十一萬八千二百六十二元。
六、綜上所陳，原告依侵權行為之法律關係，請求被告給付原告鍾溪順八十六萬九千
    七百九十六元、給付原告廖英珠四十一萬八千二百六十二元，及均自八十九年一
    月三十日（即附帶民事訴訟起訴狀繕本送達翌日）起至清償日止，按週年利率百
    分之五計算之法定遲延利息，洵屬有據，應予准許。逾此部分之請求，尚屬無憑
    ，為無理由。
七、兩造均陳明願供擔保，分別聲請宣告假執行及免為假執行，就原告勝訴部份，經
    核均無不合，爰各酌定相當之擔保金額宣告之；至原告敗訴部分，其假執行之聲
    請即失所附麗，應予駁回。
八、據上論結，本件原告之訴為一部有理由，一部無理由，依民事訴訟法第三百八十
    五條第一項前段、第七十九條但書、第三百九十條第二項、第三百九十二條，判
    決如主文。
中　　　華　　　民　　　國　　九十一　　年　　 十二　　 月　　 十二　　 日
                                        臺灣臺中地方法院民事第一庭
~B法　　　官　呂麗玉
右為正本，係照原本作成。
如對本判決上訴，須於判決送達後二十日內，向本院提出上訴狀，同時表明上訴理由
；如已於本判決宣示後送達前提起上訴者，應於判決送達後十日內補具上訴理由（並
按他造當事人之人數附繕本）。
中　　　華　　　民　　　國　　九十一　　年　　 十二　　 月　　 十九　　 日
~B法院書記官
